臺灣臺中地方法院小額民事判決
110年度中保險小字第5號
原      告  黃桂雲  
訴訟代理人  郭美鳳  
            陳四萬  
被      告  和泰產物保險股份有限公司

法定代理人  莊瑞德  
訴訟代理人  蔡曉妮  
            曾佩莉  
參  加  人  臺中市政府經濟發展局

訴訟代理人  王則閔  
            謝俊豪  
上列當事人間請求給付保險金事件，本院於民國111年5月19日言
詞辯論終結，判決如下：
    主      文
原告之訴駁回。
訴訟費用新臺幣1,000元由原告負擔。
參加費用新臺幣1,000元由參加人負擔。
    事實及理由
壹、程序方面：
一、按就兩造之訴訟有法律上利害關係之第三人，為輔助一造起
　　見，於該訴訟繫屬中，得為參加，民事訴訟法第58條第1項
　　定有明文。查參加人即臺中市政府經濟發展局以其為被保險
    人，向被告投保公共意外險，被告承保之範圍則為臺中市零
    售市場之營業處所，原告主張因參加人之疏失受有傷害，被
    告即應依保險契約負給付保險金之責，是參加人應認有法律
    上之利害關係，自應許其為訴訟參加，合先敘明。
二、被告經合法通知，未於言詞辯論期日到場，核無民事訴訟法
    第386條各款所列情形，爰依原告聲請，由其一造辯論而為
    判決。
貳、實體方面：
一、原告主張：
　　原告與原告之訴訟代理人陳四萬多年來在篤行市場經營生意
    ，原告所有位於市場的房子，因廚房所在位置被臺中市政府
    經濟發展局即參加人判定為違章建築（下稱系爭違建），依
    法必須拆除，原告於民國109年7月23日簽下同意執行拆除違
    建的同意書，而參加人於拿到「拆除同意書」後，於次日即
    109年7月24日清晨即執行拆除工作，參加人於執行違章拆除
    前並未告知原告，讓原告連整理物品的時間都沒有。而參加
    人拆除時將原告所有之物品全部堆置在篤行市場29號攤位，
    於109年7月26日下午1時許，原告至市場整理遭拆除後廚房
    之餐具、廚具等物品，由一堆雜物中找到電鍋，因許多物品
    混雜一堆，原告想要拿取電鍋，於用力拉扯下，因重心不穩
    跌倒，導致中風、左眼失明，經送中國醫藥大學附設醫院（
    下稱中國附醫）住院近一個月，之後轉診台中醫院，亦於台
    中醫院住院將近2個月時間，均未見好轉。參加人於本次執
    行拆除違建作業有未告知原告執行時間之疏失，導致原告受
    有前揭傷害，應有疏失，應對原告負賠償責任，而參加人以
    其為被保險人，向被告投保公共意外險（下稱系爭保險契約
    ），被告承保之範圍則為臺中市零售市場之營業處所，原告
    因參加人之疏失受有前揭傷害，被告即應依保險契約負給付
    保險金之責，爰依保險法第94條規定，提起本件訴訟等語，
    並聲明：㈠被告應給付原告新臺幣（下同）10萬元。㈡訴訟費
    用由被告負擔。㈢願供擔保，請准宣告假執行。
二、被告則以：
　　原告為市場的攤販，而依據系爭保險契約約定，被保險人臺
    中市經發局即參加人如果在市場的管理上有所疏失，導致需
    對攤販的受傷負擔賠償責任，將會構成被告給付保險金的條
    件，因此原告應舉證參加人在本件事故上應負意外的賠償責
    任等語，資為抗辯。並聲明：㈠原告之訴駁回。㈡訴訟費用由
    原告負擔。
三、參加人則以：
　　當初在拆除系爭違建的時候，原告訴訟代理人陳四萬有在場
    ，並當場表示說拆除下來的一磚一瓦都能不見，否則他要提
    訴訟，故參加人未將拆除後之雜物丟棄，而是幫忙放在市場
    29號的固定攤位保管，後續的那些電鍋、鍋碗等物都是陳四
    萬自己拿過去市場29號固定攤位放的，這些電鍋、鍋碗等物
    本來是放在市場2號、4號、1號攤位的中間公共走廊，陳四
    萬又怕東西會不見，要求參加人訴訟代理人開啟閒置的市場
    29號、6 號、8 號固定攤位，供陳四萬擺放他與同居人即原
    告的私人物品。本案是發生在市場29號固定攤位，放在該攤
    位的電鍋是陳四萬自己拿去放的，而且電鍋就放在門邊，而
    本件尚有照片及錄影畫面可證，影片是109年7月26日市場29
    號攤位外面走廊上的監視器，並沒有原告跌倒的畫面，反而
    是有拍到原告把電鍋好好的拿著走出去市場29號攤位外，其
    後他人更協助原告把鐵門拉下來（見本院卷第305頁），以
    便幫原告保管物品。那天原告是自己好好的兩手拿著電鍋走
    出去，而且沒有用拐杖，在拿電鍋之前，也搬了三、四趟的
    鍋碗瓢盆，可見原告並不是為了搬電鍋，且沒有在市場29號
    攤位跌倒等語。
四、得心證之理由：
  ㈠原告主張其於篤行市場內之廚房所在位置被參加人判定為違
    章建築，依法必須拆除，而參加人109年7月24日拆除後，將
    原告所有之物品全部堆置在篤行市場29號攤位，因原告至市
    場整理遭拆除後之廚房餐具、廚具等物品，許多物品混雜一
    堆，原告109年7月26日為了拿取電鍋，於用力拉扯下，重心
    不穩跌倒，導致中風，左眼失明，而參加人以其為被保險人
    ，向被告投保公共意外險，被告承保之範圍即為臺中市零售
    市場之營業處所，原告因參加人之市場管理上疏失而受有前
    揭傷害，被告即應依保險契約負給付保險金之責等情，業據
    原告提出中國附醫醫療費用收據、臺中醫院醫療費用收據、
    臺中醫院就醫醫療費用證明書、中國附醫診斷證明書、臺中
    醫院診斷證明書等件影本為證（見本院卷第47-61頁），亦
    有臺中市政府經濟發展局111年2月23日中市經市字第111000
    8514號函、系爭違建照片、拆除後照片、系爭保險契約保險
    單在卷足憑（見本院卷第103-107、127-131、197-205頁）
    ；而被告及參加人則就原告於篤行市場內之廚房所在位置屬
    系爭違建，其於109年7月26日受有中風等傷害，及參加人向
    被告投保公共意外險，被告承保之範圍為臺中市零售市場之
    營業處所等情不予爭執（見本院卷第92、146、162、172、1
    73頁），是就原告109年7月26日受有中風傷害，及參加人向
    被告投保公共意外險，被告承保之範圍為臺中市零售市場之
    營業處所之部分，足堪信為真實。惟原告主張其109年7月26
    日所受之傷害係因參加人之市場管理上疏失所導致，故被告
    應負給付保險金之責等語，則為被告及參加人所否認，被告
    並以前揭情詞置辯。是本院應審究者為原告所受之傷害為何
    ？是否為參加人對零售市場管理不當之疏失所導致？被告應
    否給付原告保險金？茲說明如下：
  ㈡按當事人主張有利於己之事實者，就其事實有舉證之責任，
    民事訴訟法第277條本文設有規定。民事訴訟如係由原告主
    張權利者，應先由原告負舉證之責，若原告先不能舉證，以
    證實自己主張之事實為真實，則被告就其抗辯事實即令不能
    舉證，或其所舉證據尚有疵累，亦應駁回原告之請求（最高
    法院17年上字第917號判例意旨參照）。換言之，損害賠償
    之債，以有損害之發生及有責任原因之事實，並二者之間有
    相當因果關係為其成立要件，故原告所主張損害賠償之債，
    如不合於此項成立要件，即難謂有損害賠償請求權存在（最
    高法院48年臺上字第481號民事判例意旨參照）。
  ㈢原告固主張臺中市政府於拿到原告所簽署之「拆除同意書」
    後，於次日即109年7月24日清晨即執行拆除工作，於拆除前
    並未告知原告，並將原告所有之物品全部堆置在篤行市場29
    號攤位，因原告想要拿取電鍋，於用力拉扯下，重心不穩跌
    倒，始受有中風，左眼失明等傷害，臺中市政府於本次事件
    中有疏失，故依系爭保險契約，被告應負給付保險金之責等
    語，惟查：
　⒈原告因占用零售市場公共空間作為臨時炊煮場所，經臺中市
    政府分別於109年6月3日以中市經市字第1090026148號函，
    及於109年7月8日以中市經市字第1090033197號函，通知原
    告該炊煮場所係屬違建、而將於109年7月24日予以拆除一事
    ，上開通知並分別於109年6月4日由陳四萬收受、109年7月8
    日由原告收受，有上揭函文、送達證書、原告訴訟代理人親
    自在送達證書上簽名之照片、原告前來領取送達證書之照片
    在卷可稽（見本院卷第119-125、133-139、287-299頁），
    並為原告所不爭執（見本院卷第146頁），堪認屬實。是即
    難謂參加人具有於拆除系爭違建時「未提前通知原告」之疏
    失至明。原告所稱：拿到「拆除同意書」後，次日即109年7
    月24日清晨即遭拆除，且參加人於拆除前並未告知原告等語
    ，均與事實不符，要無可採。
　⒉原告復主張系爭違建拆除後，原告所有之物品均堆置在篤行
    市場第29號攤位處，因堆置物品眾多，原告為拿取其所有之
    電鍋，於用力拉扯下，重心不穩跌倒，而受有中風，左眼失
    明等傷害等語。然觀諸現場監視器翻拍照片所示，109年7月
    26日當天，原告係由篤行市場第29號攤位手拿電鍋、自行步
    行離開（見本院卷第305頁），此亦為原告所不爭執（見本
    院卷第171、172頁），原告訴訟代理人並於看過上開照片後
    ，當庭改陳稱：「原告把電鍋拿回家後才身體不舒服才掛急
    診」等語在卷（見本院卷第172頁），顯見原告並無如其起
    訴所指「於市場攤位拿取電鍋時重心不穩跌倒、因而導致中
    風、失明」（見本院卷第92、93、146頁）之情。原告既無
    於市場攤位內因拿取電鍋不慎跌倒之節，則參加人即無因為
    設置、管理市場不當，而導致原告受傷之可能甚明。
　⒊另經本院函詢中國附醫原告之病歷資料後，中國附醫於111年
    3月16日以院醫事字第1110002604號函回覆本院：「經查病
    人黃○雲（即原告）於109年7月26日下午6時40分發生左上肢
    無力，經診斷為：急性梗塞性腦中風並轉神經內科病房治療
    ，109年7月29日腦部核磁共振確認為：右腦額葉及頂葉之多
    處梗塞性中風...」、「病人於110年11月23日（最近一次）
    至本院眼科門診就診，當日測量最佳矯正視力為右眼零點七
    ，左眼零點一，左眼鼻側視網膜大片結痂。依據109年10月1
    5日手術紀錄，病人左眼因出血性全視網膜剝離接受玻璃體
    切除手術。目前最近一次門診紀錄尚未達到失明（根據勞工
    保險局定義：失明包括眼球喪失或摘出或僅能辨明暗或辨眼
    前1公尺以內手動或辨眼前5公分以內指數者）。」等語（見
    本院卷第153、154頁），足徵原告之視力並未達失明之程度
    ，且當初急診之原因係左上肢無力，並非跌倒受傷而就醫，
    實難以認定原告所受之中風、左眼視力減退之傷害，係參加
    人管理市場不當所致。 
　㈣承上，因並無證據足認參加人於本次原告受有中風、左眼視
    力減退之傷害中，具有對零售市場管理不當之疏失，原告所
    受之前開傷害，難認與參加人管理市場之行為間有何相當因
    果關係，故原告請求被告依系爭保險契約，對原告給付保險
    金等語，並無理由。　　
五、綜上所述，原告依系爭保險契約請求被告給付10萬元，依法
    並無理由，應予駁回。
六、本件事證已臻明確，兩造其餘攻擊防禦方法及證據，核與判
    決之結果不生影響，爰不一一論列，併此敘明。
七、依民事訴訟法第78條、第436條之19條第1項、第86條前段規
    定，確定其訴訟費用額為1,000元（即第一審裁判費1,000元
    ），由原告負擔，參加訴訟費用1,000元則由參加人負擔。
中　　華　　民　　國　　111 　年　　6 　　月　　16　　日
                  臺灣臺中地方法院臺中簡易庭
                                  法　官　林秉暉
以上為正本係照原本作成。
如不服本判決，應於送達後20日內，以判決違背法令為理由，向
本院提出上訴狀並表明上訴理由 (上訴理由應表明一、原判決所
違背之法令及其具體內容；二、依訴訟資料可認為原判決有違背
法令之具體事實)，如未表明，上訴於法不合，得逕予駁回，如
於本判決宣示後送達前提起上訴者，應於判決送達後20日內補提
上訴理由書（須附繕本）。如委任律師提起上訴者，應一併繳納
上訴審裁判費。
中　　華　　民　　國　　111 　年　　6 　　月　　16　　日
                                  書記官  王志伃